【裁判字號】    97,交聲,1094
【裁判日期】    970409
【裁判案由】    聲明異議
【裁判全文】
臺灣臺中地方法院交通事件裁定       97年度交聲字第1094號
原處分機關  交通部公路總局臺中區監理所
異  議  人  甲○○
即受處分人
上列受處分人因違反道路交通管理處罰條例案件，對於交通部公
路總局臺中區監理所九十七年三月二十五日所為之處分（中監違
字第裁六○─ＧＣ0000000號裁決書），聲明異議，本院
裁定如下：
    主  文
原處分關於罰鍰新臺幣參萬肆仟伍佰元部分撤銷。
前項撤銷部分，不罰。
    理  由
一、原處分旨略以：異議人即受處分人甲○○於民國九十五年十
    二月二十八日八時二十二分許，駕駛車牌號碼：3818－SD號
    自用一般小客車，在臺中市○○路、英才路口處，因「汽車
    駕駛人酒精濃度超過規定標準○點四至○點五五ＭＧ／Ｌ因
    而肇事致人受傷」違規，遂依道路交通管理處罰條例第三十
    五條第一項第一款規定，對受處分人裁處罰鍰新臺幣（下同
    ）三萬四千五百元，並吊扣駕駛執照二十四個月，及施以道
    路安全講習。
二、異議意旨略以：依據行政罰法第二十六條一罪不二罰之規定
    ，異議人酒醉駕駛之行為業經臺灣臺中地方法院檢察署檢察
    官為緩起訴處分，並向家扶基金會捐助五萬元，監理機關復
    裁處異議人需繳納罰鍰三萬四千五百元，該裁決顯然有誤，
    爰依法聲明異議，請求撤銷罰鍰三萬四千五百元部分等語。
三、經查：
（一）按汽車駕駛人，駕駛汽車經測試檢定有酒精濃度超過規定
      標準者，處一萬五千元以上六萬元以下罰鍰，並當場移置
      保管其車輛及吊扣其駕駛執照一年，因而肇事致人受傷者
      ，並吊扣其駕駛執照二年；汽車駕駛人有飲用酒類後其吐
      氣所含酒精濃度超過每公升○點二五毫克以上者，不得駕
      車；汽車駕駛人，因違反本條例及道路交通安全規則之規
      定，受吊扣或吊銷駕駛執照處分時，吊扣或吊銷其持有各
      級車類之駕駛執照：汽車駕駛人有上開情形者，應接受道
      路交通安全講習。道路交通管理處罰條例第二十四條第一
      項第一款、第三十五條第一項第一款、第六十八條、道路
      交通安全規則第一百十四條第二款與違反道路交通管理事
      件統一裁罰標準表分別定有明文。次按九十四年二月五日
      公布，九十五年二月五日施行之行政罰法第二十六條規定
      ，「一行為同時觸犯刑事法律及違反行政法上義務規定者
      ，依刑事法律處罰之。但其行為應處以其他種類行政罰或
      得沒入之物而未經法院宣告沒收者，亦得裁處之。前項行
      為如經不起訴處分或為無罪、免訴、不受理、不付審理之
      裁判確定者，得依違反行政法上義務規定裁處之。」即所
      謂一事不二罰原則，探究其立法目的，無非以一行為同時
      觸犯刑事法律及違反行政法上義務規定時，由於刑罰與行
      政罰同屬不法行為之制裁，而刑罰之懲罰作用較強，依刑
      事法律處罰即足資警惕，實無一事二罰再處行政罰之必要
      ，但罰鍰以外之沒入或其他種類行政罰，因兼具維護公共
      秩序之作用，為達行政目的，行政機關仍得併予裁處。而
      緩起訴處分並附條件為捐款命令乃刑事處分，行政機關即
      不得對同一行為再課以行政罰鍰（臺灣高等法院暨所屬法
      院九十六年法律座談會刑事類提案第三六號研討結果參照
      ）。
（二）異議人甲○○於上開時、地，駕駛前揭自用一般小客車，
      因「汽車駕駛人酒精濃度超過規定標準○點四至○點五五
      ＭＧ／Ｌ（測試值為○點四七ＭＧ／Ｌ）並肇事致人受傷
      」違規，為警以其違反道路交通管理處罰條例第三十五條
      第一項第一款規定，以中市警交字第ＧＣ0000000
      號舉發違反道路交通管理事件通知單當場開單告發等事實
      ，為異議人所不爭執，且有舉發違反道路交通管理事件通
      知單影本一紙在卷可憑。惟異議人關於前揭違規事實，業
      經臺灣臺中地方法院檢察署檢察官，以九十六年度偵字第
      一八○三號緩起訴處分，緩起訴期間為一年，異議人應向
      財團法人臺灣兒童暨家庭扶助基金會臺中市分事務所支付
      五萬元，並於九十六年三月二十日確定，而異議人業已於
      九十六年六月二十六日捐助該基金會五萬元等情，此有臺
      灣臺中地方法院檢察署檢察官執行緩起訴處分命令書及財
      團法人臺灣兒童暨家庭扶助基金會家扶基金會臺中市分事
      務所（臺中家扶中心）緩起訴處分金收據影本各一紙附卷
      可稽。依首揭說明，行政機關即不得對同一行為再課以罰
      鍰，原處分就此未予詳查，據予裁罰，尚有未洽。本件受
      處分人之異議為有理由，原處分此部分自應予撤銷，並諭
      知不罰。
四、據上論斷，應依道路交通管理處罰條例第八十七條第二項，
    道路交通案件處理辦法第二十條前段，裁定如主文。
中    華    民    國    97    年    4    月    9    日
                  交通法庭  法  官  郭書豪
以上正本證明與原本無異。
如不服本裁定，應於送達後五日內，向本院提出抗告狀。
                            書記官  陳美虹
中    華    民    國    97    年    4    月    9    日


司法院資訊處製作；財團法人民間司法改革基金會備份。
